最高法院刑事判決　　　　　　　　　　　　　　　　九十三年度台上字第七八五號
　　上　訴　人　甲○○
右上訴人因偽造有價證券案件，不服台灣高等法院台南分院中華民國九十年六月二十
二日第二審判決（九十年度上訴字第七三四號，起訴案號：台灣台南地方法院檢察署
九十年度偵緝字第三四號），提起上訴，本院判決如左：
    主  文
原判決撤銷，發回台灣高等法院台南分院。
    理  由
本件原判決認定上訴人甲○○於民國八十八年三月二十日起招募民間互助會，自己擔
任會首，約定活會每期繳交會款新台幣（下同）一萬六千元，死會每期繳交會款二萬
元，並約定於活會會員繳交會款時，須交付同額之本票予會員收執。嗣後甲○○因週
轉失靈，恐會員馮王碧雲拒收以其名義簽發之本票，竟於八十八年十二月二十日在其
位於台南巿裕民街六十九巷七號之三住處，意圖供行使之用，在其簽發之本票（票號
：ＣＨ二六二六九０號、發票日：八十八年十二月二十日、面額：二萬元）上之發票
人欄偽簽「許枝葉」之署押，並持許枝葉存放於其處之印章盜蓋印文於上開本票上，
而偽造本票乙紙後，再持向馮王碧雲收取該期之會款。其後馮王碧雲標得會款後，黃
某未如期給付標得會款，經馮某向「發票人」許枝葉查詢時，始知悉上情等情，因而
維持第一審論處上訴人意圖供行使之用，而偽造有價證券罪刑，固非無見。
惟查：(一)、按科刑時應審酌一切情狀，尤應注意犯罪後之態度，為科刑輕重之標準，
刑法第五十七條第十款定有明文。被告於犯罪後是否善盡民事賠償責任，亦屬犯罪後
之態度問題範疇，自有一併審酌之必要。本件系爭本票面額雖僅二萬元，惟上訴人於
九十年四月二十三日具狀既業已陳明伊除已償還告訴人馮王碧雲該二萬元之本票外；
另又清償告訴人六萬元欠款合計八萬元，並提出收回五萬元之本票影本乙件在卷為憑
（見原審卷第四至六頁）。復在本案九十年六月十三日審判期日前之同月十一日，又
再具狀加以主張（見原審卷第二十九頁正面）。原審對此攸關上訴人犯罪後態度，並
影響科刑輕重有利於上訴人之事項，未見一併詳予調查審酌，即遽行判決，殊嫌速斷
。(二)、偽造、變造之有價證券，不問屬犯人與否沒收之，固據刑法第二百零五條定有
明文。惟票據法第十五條明定票據之偽造或票據上簽名之偽造，不影響於真正簽名之
效力。本件依原判決之認定，以上訴人本人名義簽發系爭面額二萬元之本票上，另在
發票人欄偽造「許枝葉」之署押，及盜蓋許枝葉印章之印文為共同發票人。足見上訴
人之上開簽名均為真正，其為發票人部分仍屬有效之票據，而僅「許枝葉」為共同發
票人之部分係屬偽造情灼至明。揆諸上揭說明，上訴人為發票人部分應不在依法沒收
之列。詎原審未察，竟將之併予宣告沒收，亦難謂無適用法則不當之違法。上訴意旨
執此指摘原判決不當，非無理由，應認有撤銷發回更審之原因。
據上論結，應依刑事訴訟法第三百九十七條、第四百零一條，判決如主文。
中　　　華　　　民　　　國　　九十三　　年　　　二　　　月　　 十九 　　日
                              最高法院刑事第十庭
                                  審判長法官  呂　潮　澤
                                        法官  白　文　漳
                                        法官  吳　昆　仁
                                        法官  孫　增　同
                                        法官  吳　昭　瑩
      右正本證明與原本無異
                                              書  記  官
中　　　華　　　民　　　國　　九十三　　年　　　二　　　月　　二十四　　日
                                                                        Ａ
